【裁判字號】    97,交聲,70
【裁判日期】    970711
【裁判案由】    違反道路交通管理處罰條例聲明異議
【裁判全文】
臺灣雲林地方法院交通事件裁定          97年度交聲字第70號
移送機關    交通部公路總局嘉義區監理所雲林監理站
異  議  人
即受處分人  甲○○
上列異議人即受處分人因違反道路交通管理處罰條例案件，對於
交通部公路總局嘉義區監理所雲林監理站民國97年3 月31日嘉監
雲字第0970103284號電子郵件回覆函所為之處分，聲明異議，本
院裁定如下：
    主  文
異議駁回。
    理  由
一、聲明異議意旨略以：異議人甲○○於民國97年3 月15日晚間
    10時57分許，駕駛車牌號碼X3-432號營業大貨車行經雲林縣
    北港鎮媽祖大橋北端橋上時，遭雲林縣警察局北港分局北港
    派出所警員攔查，以異議人超速59公里（即時速119 公里）
    ，然異議人當時車速約為60公里，雖幾經說明並質疑數據與
    事實不符，然未獲值勤員警接納，仍開立雲警交字第KAE117
    438 號舉發違反道路交通管理事件通知單，異議人已繳納罰
    鍰新臺幣（下同）2,000 元完畢，嗣異議人針對該違規通知
    單向交通部公路總局嘉義區監理所雲林監理站（下稱雲林監
    理站）提出申訴，經該機關於97年3 月31日，以嘉監雲字第
    0970103284號電子郵件回覆異議人，表示異議人提出申訴乙
    案，經轉舉發單位查復，違規屬實等語，惟原處分機關並未
    衡情裁處，顯違行政比例原則及行政程序法之相關規定，乃
    提起本件異議，請本院撤銷該電子郵件回覆函所為之處分，
    判處雲林監理站應返還其已繳交之罰鍰2,000 元云云。
二、按受處分人不服道路交通管理處罰條例第8條主管機關所為
    之處罰，得於接到裁決書之翌日起20日內，向管轄地方法院
    聲明異議，道路交通管理處罰條例第87條第1 項定有明文。
    是得向法院聲明異議之標的，自以公路交通主管機關所設交
    通裁決單位就交通違規事件所為處罰之裁決處分為限。如裁
    決單位尚未開立裁決書即聲明異議或聲明異議逾法定期間，
    皆難認其異議合於法律上之程式。次按交通法庭認聲明異議
    不合法律上之程式或其異議權已經喪失者，應以裁定駁回之
    ，但其不合法律上之程式可補正者，應先定期命為補正，逾
    期不補正者，即予駁回，道路交通案件處理辦法第18條定有
    明文。
三、經查：
  (一)本件舉發單位雲林縣警察局北港分局北港派出所係以異議人
    甲○○於97年3 月15日晚間10時57分許，駕駛車牌號碼X3-4
    32號營業用大貨車，行經雲林縣北港鎮媽祖大橋北端（速限
    為每小時60公里）時，為警以雷達測速器測定該車時速119
    公里，超速59公里，並當場攔停，依道路交通管理處罰條例
    第40條規定，開立雲林縣警察局雲警交字第KAE117438 號舉
    發違反道路交通管理事件通知單逕行舉發；異議人於同年3
    月24日以電子郵件向雲林監理站申訴，經雲林監理站於97年
    3 月31日，以嘉監雲字第0970103284號電子郵件回覆異議人
    ，表示異議人提出申訴乙案，經轉舉發單位查復，違規屬實
    等語後，異議人乃於97年4 月9 日對該電子郵件回覆函聲明
    異議，有異議人之聲明異議狀、雲林縣警察局雲警交字第KA
    E11743 8號舉發違反道路交通管理事件通知單、雲林監理站
    97年3 月31日電子郵件回覆函、雲林縣警察局北港分局97年
    3 月27日雲警港交裁字第09700598號函、異議人97年3 月24
    日電子郵件、雲林監理站97年3 月31日嘉監雲字第09701032
    84號電子郵件回覆函各1 份在卷可參。是異議人顯於雲林監
    理站尚未開立裁決書裁決前，即逕於97年4 月9 日對雲林監
    理站電子郵件回覆函聲明異議，惟該回覆函並非雲林監理站
    就交通違規事件所為處罰之裁決處分，故異議人提出異議時
    即未具有受處分人身分，揆諸前揭規定及說明，顯與道路交
    通管理處罰條例第87條第1 項之規定不合，其聲明異議自不
    合法律上之程式。
  (二)本件雲林監理站於異議人對上開回覆函聲明異議後，於97年
    4 月14日開立雲監裁字第裁72-KAE117438號違反道路交通管
    理事件裁決書，依道路交通管理處罰條例第40條規定，裁處
    異議人罰鍰1,800 元，並依同條例第63條第1 項第1 款規定
    記違規點數1 點，且於同年月15日，以嘉監雲字第09701036
    36號函通知異議人，表示「本案因本站尚未開具裁決書，台
    端逕提聲明異議，與法定程式不合，檢附裁決書乙紙，並檢
    還異議狀，若仍有爭議，請依道路交通管理處罰條例第87條
    第1 項規定，於接獲本裁決書之翌日起20日內，以司法狀紙
    繕寫異議書狀，提交本站轉送雲林地方法院交通法庭裁定」
    等語，已於同年月17日合法送達與異議人，並檢還異議狀，
    有雲林監理站雲監裁字第裁72-KAE117438號違反道路交通管
    理事件裁決書、雲林監理站97年4 月15日嘉監雲字第097010
    36 36 號函、送達證書各1 份在卷可稽。又異議人於97年4
    月17日撥打電話向雲林監理站人員表示不再提出異議，並指
    責雲林監理站於收受97年4 月9 日異議狀後即應轉送法院審
    理等語，雲林監理站遂於97年4 月23日，將上開異議狀移送
    本院裁定，此有雲林監理站受理民眾口頭、電話陳情案件紀
    錄表、雲林監理站嘉監雲字第0970104040號對違反交通管理
    事件不服聲明異議案件移送書各1 份附卷可參，是異議人主
    觀上已知悉應於收受裁決書之翌日起20日內，向本院聲明異
    議，卻未於法定期間對上開裁決書聲明異議，顯見其已放棄
    合法聲明異議之權利。
  (三)綜上所述，本件異議人就雲林監理站97年3 月31日嘉監雲字
    第0970103284號電子郵件回覆函聲明異議，不合法律上程式
    ，且依其情形無從補正，自應予以駁回。
四、據上論斷，依道路交通案件處理辦法第18條前段，裁定如主
    文。
中    華    民    國    97    年    7     月    11    日
                 交通法庭  法  官  黃楹榆
以上正本證明與原本無異
如不服本裁定，應於裁定送達後5 日內向本院提出抗告狀（須附
繕本）。
                           書記官  李雅怡
中    華    民    國    97    年    7     月    11    日


司法院資訊處製作；財團法人民間司法改革基金會備份。
